【裁判字號】    95,交聲,832
【裁判日期】    951229
【裁判案由】    聲明異議
【裁判全文】
臺灣臺中地方法院交通事件裁定         95年度交聲字第832號
原處分機關  交通部公路總局臺中區監理所
異議人      甲○○
即受處分人
上列受處分人因違反道路交通管理處罰條例案件，對於交通部公
路總局臺中區監理所民國95年8月14日所為之裁決（中監違字第
裁60-1A0000000號），聲明異議，本院裁定如下：
    主  文
原處分撤銷。
甲○○不罰。
    理  由
一、原處分機關裁決意旨略以：異議人甲○○所有之車號OC-500
    5號自用小客車，於民國（下同）91年1月16日17時50分許，
    在臺北市○○道公有收費停車場停車，因未依規定繳費，經
    臺北市停車管理處依違反道路交通管理處罰條例第五十六條
    第一項第十一款逕行舉發，嗣異議人未於應到案日期前到案
    ，本所遂於95年8月14日以中監違字第裁60-1A 0000000號裁
    決書罰鍰新臺幣一千二百元整，逾期則依裁決書裁罰主文裁
    處；雖異議人以OC-5005牌照遭盜用，該筆違規非異議人所
    為聲明異議，惟舉發單位函覆原登記資料確與該車輛車籍吻
    合，則交通執法人員依道路交通管理處罰條例第五十六條第
    一項第十一款掣單舉發、本所依法裁處應無不合云云。
二、聲明異議意旨略以：（一）臺北市交通局以臺北市停字第1A
    0000000號通知單，舉發於91年1月6日17時50分許違規之OC-
    5005汽車，並非本人所有。（二）本人所有之OC-5005汽車
    已於87年7月21日報廢，經臺中縣豐原市信全環保工程股份
    有限公司回收，並開立管制聯單為憑。（三）本人車牌OC-5
    005係遭盜用，並曾受五次違規舉發，經舉發單位比對照片
    ，違規車輛之車型顏色與本人在監理單位登記之車籍資料明
    顯不符，並經權責單位撤銷罰單在案。（四）臺北市停字第
    1A0000000號係在上開遭撤銷之五張罰單之後，明顯非本人
    之車輛違規停車。（五）本人遭盜用之車牌於91年9月13日5
    時15分於臺南市○○鄉○○道公路警察局第五隊查獲，可知
    本人車牌早經盜用，非本人使用等語。
三、按法院受理交通事件，準用刑事訴訟法之規定，道路交通管
    理處罰條例第八十九條前段及道路交通案件處理辦法第四條
    定有明文。又認定犯罪事實所憑之證據，雖不以直接證據為
    限，間接證據亦包括在內，然而無論直接或間接證據，其為
    訴訟上之證明，須於通常一般之人均不致有所懷疑，而得確
    信其為真實之程度者，始得據為有罪之認定，倘其證明尚未
    達到此一程度，而有合理之懷疑存在時，即應由法院為諭知
    被告無罪之判決（最高法院七十六年度臺上字第四九八六號
    判例意旨參照）。上開判例所揭示為刑事訴訟法上法院認定
    事實之重要原則之一，即認定被告有罪，就該有罪事實不能
    有任何之合理懷疑存在之原則，是以法院於調查行為人違反
    道路交通管理處罰條例案件，當踐行完調查證據之程序後，
    為事實之認定時，如就原處分機關所認定之行為人違規之事
    實仍有合理之懷疑，而無法確信行為人確有該當於道路交通
    管理處罰條例各該處罰條文之構成要件事實時，此際即應對
    受處分人為有利之認定。
四、經查：
（一）受處分人所有之OC-5005號自小客車之牌照業於86年5月5
      日經逾檢逕行註銷登記在案，該自小車則於87年7月21日
      交由信全環保工程股份有限公司辦理報廢回收，惟受處分
      人並未將牌照繳回監理單位，且未辦理任何異動，遲至91
      年6月14日始有向警察機關申報車牌失竊之紀錄，嗣於91
      年9月13日經國道公路警察局新市分隊於臺南縣仁德鄉尋
      回，此有車籍管理機關交通部公路總局臺中區監理所以95
      年10月31日，中監車字第0950117376號函檢送汽車異動歷
      史查詢表、國道高速公路警察局車牌尋獲證明單及信全環
      保工程股份有限公司開立之「廢機動車輛回收管制聯單」
      影本在卷可稽。
（二）又上開車牌號碼OC-5005號車籍資料查詢表顯示該OC-5005
      牌照於86年5月5日逾檢逕行註銷後，又分別於88年11月23
      日、90年5月4日、90年9月7日、90年10 月5日、90年10月
      29日、91年1月21日及91年2月7日有無牌照違規駕駛之登
      記共七次，惟如前述，該車既於87年7月21日辦理報廢回
      收，則異議人所辯該車牌遭人冒用即屬可能。嗣受處分人
      就六件無照交通違規舉發事件提出申訴，其中(一)臺中市警
      察局交通隊舉發之GB0000000號違規，經交通部公路總局
      臺中區監理所於91年10月11日以九一中監自字第9150207
      號函指稱採證相片中之車輛之型式與顏色與OC-5005號牌
      於監理單位登記下之資料明顯不符；(二)內政部警政署國道
      公路警察局第四警察隊舉發之Z00000000號及ZD0000000號
      違規，經該隊於95年8月18日以中警四交字第0950471308
      號函稱依採證照片違規車輛為福特六合、箱式客車，廠牌
      與車種明顯不符；(三)高雄縣政府警察局湖內分局舉發之Ｚ0
      00000000號違規，經交通部公路總局臺中區監理所於95年
      8月14日以中監自字第095010 6385號函稱該車籍登記之車
      型與舉證相片車型不符，舉發確有疑義；(四)高雄市政府警
      察局交通警察大隊所舉發之BC0000000號違規，經交通部
      公路總局臺中區監理所於95年8月17日，以中監自字第095
      0106820號函同意撤銷舉發；上開情事，均有前揭函文在
      卷可考，是OC-5005號車牌經逾檢逕行註銷後曾遭偽（變
      ）造懸掛於其他車輛使用，堪可認定。
（三）再查，本件臺北停車管理處舉發之1A0000000號違規，臺
      北停車管理處先於95年8月9日以北市停四字第0953449650
      0號函指「經查本處管理員原登記資料確與該車輛車籍吻
      合」；嗣於95年11月3日以北市停四字第09536374800號函
      檢送原始停車費逾限未繳告發聯，記載違規車輛車號係OC
      -5005，顏色為綠色，廠牌為「三」（應係廠牌「三陽」
      之略），車種形式則未記明。上開記載雖與車籍資料上之
      登載相符，惟本件違規時間既於受處分人車輛報廢回收之
      後，且OC-5005號車牌確有曾遭偽（變）造懸掛之情事，
      已如上述；則本件91年1月16日停放於臺北市○○道停車
      場之車輛，是否即為異議人所有之OC-5005號自小客車，
      非無可疑，依前開判例要旨，應為有利受處分人之認定。
（四）此外，復查無其他積極事證足認受處分人有上揭舉發之違
      規行為。原處分未予詳查，遽予裁罰，尚有未洽，本件異
      議為有理由，原處分應予撤銷，並諭知受處分人不罰。
五、綜上所述，本件原處分機關對異議人所為裁罰，既有前述不
    能維持之理由，即應由本院加以撤銷，諭知不罰。
據上論斷，應依道路交通管理處罰條例第八十七條第二項、道路
交通案件處理辦法第二十條，裁定如主文。
中    華    民    國    95    年    12    月    29    日
                          臺灣臺中地方法院交通法庭
                              法  官    黃  家  慧
以上正本證明與原本無異。
如不服本裁定，應於收受送達後5日內向本院提出抗告狀。（應
附繕本）
                              書記官    陳  靖  騰
中    華    民    國    95    年    12    月    29    日


司法院資訊處製作；財團法人民間司法改革基金會備份。
